【裁判字號】    98,易,3986
【裁判日期】    990917
【裁判案由】    毀損債權等
【裁判全文】
臺灣臺中地方法院刑事判決              98年度易字第3986號
公  訴  人  臺灣臺中地方法院檢察署檢察官
被      告  乙○○
上列被告因毀損債權等案件，經檢察官提起公訴（98年度偵字第
26956號），本院判決如下：
    主    文
乙○○隱匿公務員職務上委託第三人掌管之物品，處有期徒刑肆
月，如易科罰金，以新臺幣壹仟元折算壹日。
    犯罪事實
一、乙○○因與丙○○於民國94年間有買賣機械之給付貨款糾紛
    ，經丙○○向臺灣板橋地方法院（下稱板橋地院）提起請求
    給付貨款之民事訴訟，並經板橋地院以95年度訴字第2021號
    判決判處乙○○應給付丙○○美金2萬2000元及新臺幣（下
    同）40萬2530元及自97年1月15日起至清償日止，按週年利
    率百分之五計算之利息；嗣經乙○○提起上訴，再經臺灣高
    等法院以97年度上字第434號判決判處乙○○應給付之金額
    逾越26萬6900元本息之部分均廢棄確定，丙○○於98年2 月
    19日取得上開臺灣高等法院97年度上字第434號之確定證明
    書而取得執行名義後，隨即向本院聲請給付貨款之強制執行
    ，經本院民事執行處以98年度執字第22384號號給付貨款事
    件受理在案，並於98年4月15日前往臺中縣后里鄉○○路113
    號，會同執行人員及丙○○、在場人即屋主甲○○，對乙○○所有如附表所示之物施以查封，並依法在該屋內電箱之明
    顯處張貼查封公告而為公示查封如附表所示之物，並當場將
    如附表所示之查封物品，命第三人即債權人丙○○保管，且
    由丙○○書立指封切結。詎乙○○明知如附表所示之物品係
    經本院民事執行處查封，且屬於公務員職務上委託第三人掌
    管之物品，依法不得對如附表所示之物品為隱匿、所有權移
    轉、設定負擔或為違背查封效力之行為，竟意圖損害債權人
    丙○○之債權，基於妨害公務及毀損債權之犯意，未經本院
    民事執行處之允許，於98年4月15日後至同年月22日前間某
    日，逕自將如附表所示之查封物品遷移他處，而處分、隱匿
    如附表所示之查封物品，違背上開查封之效力，並致生損害
    於丙○○之債權。
二、案經丙○○訴由臺灣臺中地方法院檢察署檢察官偵查起訴。
    理    由
壹、證據能力之說明：按被告以外之人於審判外之陳述，雖不符
    刑事訴訟法第159條之1至第159條之4之規定，而經當事人於
    審判程序同意作為證據，法院審酌該言詞陳述或書面陳述作
    成時之情況，認為適當者，亦得為證據。當事人、代理人或
    辯護人於法院調查證據時，知有第159條第1項不得為證據之
    情形，而未於言詞辯論終結前聲明異議者，視為有前項之同
    意。刑事訴訟法第159條之5定有明文。查被告乙○○於言詞
    辯論終結前，對於證人丙○○、謝仁益、甲○○等人之證述
    ，同意得採為本案之證據，亦未表示任何反對之意見或聲明
    異議，有本院準備程序筆錄及審判筆錄在卷可考，另經本院
    審酌卷內各該人員陳述時之情狀，均查無被違法取供或非出
    於自由意志之情形，相關書證亦查無違法取證或造假虛捏之
    情事，以之作為本案之證據，皆屬適當，依前揭規定，本案
    判決以下所引用之人證、書證均得為本案之證據，合先敘明
    。
貳、實體部分：
一、訊據被告乙○○矢口否認有何隱匿公務員職務上委託第三人
    掌管物品、違背查封效力及毀損債權等犯行，辯稱：其不知
    道法院查封哪些物品云云。惟查：
  (一)前開犯罪事實，業據證人即告訴人丙○○、證人甲○○、丁○○○○於本院審理時結證明確，且有臺灣高等法院97年度
    上字第434號民事確定判決、查封筆錄、指封切結（動產）
    書、執行調查筆錄、本院勘驗筆錄各1份、查封動產及現場
    照片13張、勘驗現場照片15張在卷可稽，並經本院調取本院
    98年度執字第22384號民事執行卷宗核閱無誤。
  (二)被告雖以前詞置辨。然查，證人甲○○結證稱：臺中市○里
    鄉○○路113號建物是其所有，98年4月15日查封當天其有在
    場，查封當時有拍照，並沒有全面詳查現場的物品，只有查
    封公告上所記載之東西，當天比較有價值的機器都被查封了
    ，伏轆等比較小型的機具就沒有全部查封，因為告訴人說被
    告欠他錢，查封那些物品就夠了，沒有查封的東西都是沒有
    價值的東西，98年4月22日前，該工廠的鑰匙只有被告有，
    且98年4月15日查封後到98年4月22日前這段時間，其有看到
    被告再回去該廠房，本件查封後隔天被告就知道他被查封了
    ，並打電話給其，問其為何沒有告訴他被查封，其有告訴被
    告查封公告貼在電箱上面，基本上看到公告就知道什麼東西
    被查封了，其曾在該廠房工作過，就是被告跟別人買機器進
    來後，其整理後再轉賣出去，且其之前就是做紙廠的工作，
    所以這些機器的品項其最清楚，法院勘驗時所照的照片，除
    編號7-9所示壓力篩是被查封的東西外，其他的都不在查封
    範圍內等語明確；又證人丁○○○○於本院審理時亦證稱：
    法院強制執行當天其有配合至臺中縣后里鄉○○路113號執
    行強制執行之查封，當天有其、替代役男王伯、法院的人
    員、屋主即證人甲○○、告訴人丙○○等人在場，當天查封
    時只有貼查封公告及查封物品清單，查封時只有查封比較大
    型有價值的機具，其他比較小型的機具其就不清楚，法院勘
    驗時所拍攝之物品照片，除編號6、7所示物品是查封當天的
    東西外，其餘物品均與當天查封的東西不同等語明確；並證
    人丙○○於本院審理時證稱：98年4月15日當天其去臺中縣
    后里鄉○○路113號指封，當天只有張貼查封公告及清單在
    電箱上，其所指封的財產名稱在同行間都是一樣的說法，99
    年2月24日法院現場履勘時，只有先前查封的壓力篩1台還在
    ，其餘查封之物品均不在，查封當天除紙機底座沒有照相外
    ，其餘查封物品其都有拍照等語。足見被告知悉係何物品遭
    法院查封，且於98年4月15日當天查封之物品均已遭被告搬
    離他處甚明。復按刑法上之故意，分為直接故意（確定故意
    ）與間接故意（不確定故意），「行為人對於構成犯罪之事
    實，明知並有意使其發生者」為直接故意；「行為人對於構
    成犯罪之事實，預見其發生而其發生並不違背其本意者」為
    間接故意。查被告自承知悉財產有遭查封之事實，且依證人
    甲○○前開證述，被告亦曾詢問證人甲○○遭查封情形，且
    經本院現場勘驗結果，除查封物品外，並無其他大型機具在
    場，是被告既已知悉其財產被查封，縱其不能確定係何物品
    遭查封，然其於不清楚何種物品業經查封之情形下，仍將有
    價值之大型機具搬離該處僅留存其餘較無價值之物品，是就
    所搬離之物品應屬法院查封之物品，當為被告所可能預見，
    而被告確係將附表所示之物品搬離，顯不違背被告之本意，
    被告應具備違反法院查封效力及毀損債權之不確定故意甚明
    。被告前開所辯，核屬卸責之詞，並不足採。
  (三)又被告雖辯稱查封之壓力篩、粗選分離機等為客戶所有，被
    客戶載走等語。然查，被告就該機器為何人搬走，均未陳報
    本院以供調查，其所述即屬有疑。又本件如附表所示之物品
    均經本院民事執行處執行查封在案，且為被告所知悉，已如
    前述，且該地點之鑰匙僅被告所有，如非被告同意，則他人
    均無法進入自行搬走，顯然被告確有隱匿上開機器已遭法院
    查封之事實，為抵償先前積欠他人之債務，在98年4月15日
    查封後，即告知不知情之他人可搬走上開查封物品而處分其
    財產，被告確有損害債權人即告訴人丙○○之意圖，要臻明
    確。
  (四)再查，本件如附表所示之物品，經本院查封後，即指示交由
    債權人即告訴人丙○○保管，並張貼公告於查封地點，有指
    封切結書及照片在卷可憑，足見被告應知悉如附表所示之物
    品係經法院公務員查封扣押後，交由第三人即告訴人丙○○
    保管甚明。
  (五)綜上所述，本案事證明確，被告所辯並無足採，其前開犯行
    均堪認定。
三、核被告所為，係犯刑法第138條之隱匿由公務員委託第三人
    掌管之物品罪、第139條之違背查封效力罪及第356條之毀損
    債權罪。被告以一行為觸犯前3罪，為想像競合犯，應從一
    重之隱匿由公務員委託第三人掌管之物品罪處斷。又本件被
    告所隱匿之遭查封之財產為附表所示，起訴書附表誤載為告
    訴人聲請強制執行時所提附件內容，顯屬有誤，然此部分業
    據公訴人當庭更正，附此敘明。另起訴書漏未記載被告前開
    犯行並犯刑法第138條之罪，然起訴書業己記載附表所示查
    封物品係交由告訴人丙○○保管，及被告隱匿附表所示查封
    物品之犯行，且此部分事實與公訴人起訴之犯罪事實有想像
    競合犯之裁判上一罪關係已如前述，應為起訴效力所及，本
    院自應併予審究，亦併敘明。爰審酌被告之犯罪動機、手段
    ，犯後猶否認犯行，且迄今仍未與告訴人和解等一切情狀，
    量處如主文所示之刑，並諭知易科罰金之折算標準。
據上論斷，應依刑事訴訟法第299條第1項前段，刑法第138條、
第139條、第356條、第55條、第41條第1項前段，刑法施行法第
1條之1，判決如主文。
中    華    民    國    99    年    9     月    17    日
                  刑事第六庭  審判長法  官  林三元
                                    法  官  黃益茂
                                    法  官  戴博誠
以上正本證明與原本無異。
如不服本判決應於收受判決後10日內向本院提出上訴書狀，並應
敘述具體理由；其未敘述上訴理由者，應於上訴期間屆滿後20日
內向本院補提理由書（均須按他造當事人之人數附繕本）「切勿
逕送上級法院」。
                                    書記官  林政佑
中    華    民    國    99    年    9     月    17    日
【附錄論罪科刑法條】
刑法第138條：
毀棄、損壞或隱匿公務員職務上掌管或委託第三人掌管之文書、
圖畫、物品，或致令不堪用者，處5年以下有期徒刑。
刑法第139條：
損壞、除去或污穢公務員所施之封印或查封之標示，或為違背其
效力之行為者，處1年以下有期徒刑、拘役或3百元以下罰金。
刑法第356條：
債務人於將受強制執行之際，意圖損害債權人之債權，而毀壞、
處分或隱匿其財產者，處 2 年以下有期徒刑、拘役或 5 百元以
下罰金。
附表：
一、壓力篩1台。
二、真空泵1台。
三、FN細選機800型1台。
四、高濃度去污機1台。
五、精選分離機1台。
六、伏轆1台。
七、紙機底座7台。
八、壓水轆2台。
九、捲紙機1台。
十、復捲機1台。

司法院資訊處製作；財團法人民間司法改革基金會備份。
